【裁判字號】    99,審訴,2882
【裁判日期】    991005
【裁判案由】    毒品危害防制條例
【裁判全文】
臺灣高雄地方法院刑事判決            99年度審訴字第2882號
公  訴  人  臺灣高雄地方法院檢察署檢察官
被      告  甲○○
上列被告因毒品危害防制條例案件，經檢察官提起公訴（99年度
毒偵字第2891號），被告於準備程序進行中就被訴事實為有罪之
陳述，經本院告知簡式審判程序之旨，並聽取被告與公訴人之意
見後，裁定依簡式審判程序審理，判決如下：
    主  文
甲○○施用第一級毒品，累犯，處有期徒刑玖月，扣案第一級毒
品海洛因壹包（含包裝袋，驗後淨重零點壹伍捌公克）、殘有第
一級毒品海洛因之針筒參支、吸管參支，均沒收銷燬之。
    事  實
一、甲○○前因施用毒品案件，經法院裁定觀察、勒戒後，認無
    繼續施用毒品傾向，於民國91年12月18日執行完畢釋放，並
    由臺灣高雄地方法院檢察署檢察官以91年度毒偵字第6206號
    為不起訴處分確定；復先後因竊盜、搶奪與施用毒品等案件
    ，經法院分別判處有期徒刑4 月、1 年2 月、7 月確定，上
    開3 案經定應執行刑為有期徒刑2 年確定，於94年10月6 日
    縮短刑期假釋出監，於95年2 月4 日假釋期滿未經撤銷視為
    執行完畢；又因竊盜、施用毒品等案件，經法院判決有期徒
    刑確定，嗣經減刑及定應執行刑後，接續執行而於97年11月
    27日縮刑期滿執行完畢。詎甲○○猶不知悔改及戒除毒癮，
    復基於施用第一級毒品之犯意，於99年4 月7 日下午7 時許
    ，在其位於高雄市○○區○○路107 巷27號3 樓住處之房間
    內，以針筒注射靜脈之方式，施用第一級毒品海洛因1 次。
    後為警於99年4 月9 日下午1 時10分許，在其上揭住處內查
    獲，並扣得其上開施用所剩之第一級毒品海洛因1 包（驗後
    淨重0.158 公克）、已使用之針筒3 支、吸管3 支等物。
二、案經高雄市政府警察局鼓山分局移送臺灣高雄地方法院檢察
    署檢察官偵查起訴。
    理  由
一、本件被告甲○○所犯係死刑、無期徒刑、最輕本刑為3 年以
    上有期徒刑以外之罪，其於準備程序進行中，就被訴事實為
    有罪之陳述，經受命法官告知簡式審判程序之旨，並聽取當
    事人之意見後，本院合議庭認無不得或不宜改依簡式審判程
    序進行之情形，爰依刑事訴訟法第273 條之1 第1 項規定，
    裁定本件由受命法官獨任進行簡式審判程序。又本件卷內之
    證據資料，依同法第273 條之2 規定，不受同法第159 條第
    1 項關於傳聞法則規定之限制，依法均有證據能力，合先敘
    明。
二、上揭事實，業據被告於本院審理中坦承不諱，並有查獲毒品
    案件嫌疑人尿液─姓名對照表（E99129）、高雄市立凱旋醫
    院濫用藥物尿液檢驗報告、扣案針筒3 支、吸管3 支、照片
    11張等證據在卷可稽。而扣案毒品1 包（驗後淨重0.158 公
    克），經送驗後，結果確實含有第一級毒品海洛因之成分，
    有卷附高雄市立凱旋醫院濫用藥物成品檢驗鑑定書1 紙可按
    ，足認被告前開任意性之自白與事實相符，得作為被告有罪
    之證據。又被告曾受如事實欄所載之觀察、勒戒處分執行完
    畢後5 年內，再犯施用毒品罪而經依法追訴處罰完畢等事實
    ，亦有卷附本院院內索引卡紀錄表、臺灣高等法院被告前案
    紀錄表各1 份在卷可按。按毒品危害防制條例第20條、第23
    條於93年1 月9 日修正施行後，將施用毒品之刑事處遇程序
    ，區分為「初犯」及「五年內再犯」、「五年後再犯」3 種
    ，其立法理由謂：「初犯」經觀察、勒戒或強制戒治執行完
    畢釋放後，「五年內再犯」者，因其再犯率甚高，原實施之
    觀察、勒戒及強制戒治既已無法收其實效，爰依法追訴或裁
    定交付審理。至於經觀察、勒戒或強制戒治執行完畢釋放後
    ，「五年後再犯」者，前所實施之觀察、勒戒或強制戒治已
    足以遮斷其施用毒品之毒癮，為期自新及協助其斷除毒癮，
    仍適用「初犯」規定，先經觀察、勒戒或強制戒治之程序。
    從而依修正後之規定，僅限於「初犯」及「五年後再犯」二
    種情形，始應先經觀察、勒戒或強制戒治程序。倘被告於5
    年內已再犯，經依法追訴處罰，縱其第3 次再度施用毒品之
    時間，在初犯經觀察、勒戒或強制戒治執行完畢釋放5 年以
    後，已不合於「五年後再犯」之規定，且因已於「五年內再
    犯」，顯見其再犯率甚高，原實施觀察、勒戒或強制戒治，
    已無法收其實效，即應依該條例第10條處罰（最高法院95年
    第7 次刑事庭會議決議參照）。從而，被告於前開初犯觀察
    、勒戒處分執行完畢釋放後「五年內再犯」施用毒品罪，並
    經依法追訴處罰執行完畢，而本件被告再度施用毒品犯行，
    已不合於「五年後再犯」之規定，揆諸前揭說明即應依毒品
    危害防制條例第10條加以處罰。從而，本件事證明確，被告
    犯行洵堪認定，應依法論科。
三、核被告所為，係犯毒品危害防制條例第10條第1 項之施用第
    一級毒品罪。被告為施用而持有第一級毒品之低度行為，為
    施用第一級毒品之高度行為所吸收，不另論罪。又被告有如
    事實欄所記載論罪科刑執行完畢之紀錄，有上開被告前案紀
    錄表附卷可考，其於有期徒刑執行完畢後，5 年內故意再犯
    本件有期徒刑以上之罪，為累犯，應依刑法第47條第1 項規
    定，加重其刑。爰審酌被告施用毒品之前科累累，迭經觀察
    、勒戒及法院科刑判決後，竟再為本件犯行，足見其惡習已
    深，且戒絕毒癮之意志不堅，未能體悟施用毒品對自己、家
    人造成之傷害及社會之負擔，自屬可議；參以被告犯後坦承
    犯行，且施用毒品本質上係屬戕害自身健康之行為，尚未直
    接危害他人，反社會性程度應屬較低，及其智識程度、生活
    情況等一切情狀，量處如主文所示之刑，以資懲儆。至扣案
    第一級毒品海洛因1 包（驗後淨重合計0.158 公克），經送
    驗後，結果含有第一級毒品海洛因之成分，已如前述，應依
    毒品危害防制條例第18條第1 項前段規定，不問屬於犯人與
    否，宣告沒收銷燬之（上開第一級毒品海洛因之包裝因包覆
    毒品，其上顯留有該毒品之殘渣，衡情自難與之剝離，是當
    應整體視之為毒品，連同該包裝併予宣告沒收銷燬之。而鑑
    驗耗用之海洛因既已滅失，自無庸宣告沒收銷燬）。另扣案
    針筒3 支及吸管3 支，已經被告本件用以施用第一級毒品海
    洛因，業經被告自承在卷，且經送驗後，結果確實均呈第一
    級毒品海洛因之陽性反應，有高雄醫學大學附設中和紀念醫
    院檢驗報告6 紙附卷可參，是足認上開針筒3 支及吸管3 支
    殘留有第一級毒品海洛因之成分無疑，且因與毒品難以析離
    ，應均視同毒品，一併沒收銷燬之，附此敘明。
據上論斷，應依刑事訴訟法第273 條之1 第1 項、第284 條之1
、第299 條第1 項前段，毒品危害防制條例第10條第1 項、第18
條第1 項前段、刑法第11條、第47條第1 項，判決如主文。
本案經檢察官王清海到庭執行職務。
中    華    民    國    99    年    10    月     5    日
                  刑事第十庭    法  官  林裕凱
以上正本證明與原本無異。
如不服本判決應於收受判決後10日內向本院提出上訴書狀，並應
敘述具體理由。其未敘述上訴理由者，應於上訴期間屆滿後20日
內向本院補提理由書(均須按他造當事人之人數附繕本)「切勿逕
送上級法院」。
中    華    民    國    99    年    10    月     5    日
                                書記官  黃振祐
附錄所犯法條
毒品危害防制條例第10條
施用第一級毒品者，處 6 月以上 5 年以下有期徒刑。
施用第二級毒品者，處 3 年以下有期徒刑。

司法院資訊處製作；財團法人民間司法改革基金會備份。
